最高法院刑事判決　　　　　　　　　　　　　　　　八十八年度台非字第一九一號
　　上訴人　最高法院檢察署檢察總長
　　被　告　甲○○
右上訴人因被告藏匿人犯案件，對於台灣台中地方法院中華民國八十七年十二月二十
四日第一審確定判決（八十六年度訴字第二三六六號，起訴案號：台灣台中地方法院
檢察署八十六年度偵字第三四八○號），認為違法，提起非常上訴，本院判決如左：
    主  文
原判決關於違背法令部分撤銷。
    理  由
非常上訴理由稱：「按判決適用法則不當者，為違背法令，刑事訴訟法第三百七十八
條定有明文。又藏匿或包庛（諒係包庇之誤）盜匪者，應處無期徒刑或七年以上有期
徒刑，此為懲治盜匪條例第五條第一項第三款所明定。本件原判決認定被告甲○○明
知陳添鋒（冒用施再榮之身分，陳某已死亡，經檢察官為不起訴處分）於民國八十五
年十一月十二日，曾因涉犯懲治盜匪條例案件，經警方調查後，移送台灣彰化地方法
院檢察署偵辦中，係依法追緝應行逮捕之人，仍以藏匿陳添鋒之犯意，將以自己名義
租得之房屋，提供與陳添鋒居住藏匿，使搜查者不能發現或難於發現，足以妨害搜查
或逮捕。則依原判決所認定之上開事實，被告所為，應屬藏匿盜匪犯行，原判決依刑
法第一百六十四條第一項論處，顯屬違背法令，本件嗣經被告上訴第二審，旋經其撤
回上訴而確定，爰依刑事訴訟法第四百四十一條、第四百四十三條提起非常上訴，以
資糾正。」等語。
本院按：判決不適用法則或適用不當者，為違背法令，刑事訴訟法第三百七十八條定
有明文。又藏匿或包庇盜匪者，處無期徒刑或七年以上有期徒刑，懲治盜匪條例第五
條第一項第三款定有明文，此為刑法第一百六十四條第一項所規定，藏匿犯人者，處
二年以下有期徒刑、拘役或五百元以下罰金之特別規定，其藏匿之對象，如為犯盜匪
罪之犯人，依特別法優於普通法原則，即應依特別規定處斷。本件原判決認定被告甲
○○，明知陳添鋒曾於八十五年十一月十二日因犯懲治盜匪條例案件，經警方移送台
灣彰化地方法院檢察署偵查中，係犯盜匪罪依法應逮捕之犯人，仍以藏匿陳添鋒之犯
意，於八十六年一月十日，以自己名義租得座落台中市○○○○街二十九號六樓四室
房屋後，於同年月十四日提供其中一間房間予陳添鋒居住藏匿，迄八十六年一月三十
一日下午五時許，為警查獲。依其認定之事實，被告之行為係犯懲治盜匪條例第五條
第一項第三款之藏匿盜匪罪，乃原判決竟依刑法第一百六十四條第一項之藏匿犯人罪
，論處罪刑，自有判決適用法則不當之違法。案經確定，非常上訴意旨執以指摘，洵
有理由。但原判決尚非不利於被告，應由本院僅將原判決關於違背法令部分撤銷，以
資糾正。
據上論結，應依刑事訴訟法第四百四十七條第一項第一款前段，判決如主文。
中　　　華　　　民　　　國　　八十八　　年　　　七　　　月　  二十二　　日
                              最高法院刑事第十一庭
                                  審判長法官  陳  炳  煌
                                        法官  陳  正  庸
                                        法官  陳  世  雄
                                        法官  陳  東  誥
                                        法官  張  春  福
      右正本證明與原本無異
                                              書  記  官
中      華      民      國    八十八    年      七      月    二十七    日
